【裁判字號】    98,台上,1232
【裁判日期】    980716
【裁判案由】    清償債務
【裁判全文】
最高法院民事判決            九十八年度台上字第一二三二號
上   訴   人  發祥印刷有限公司
兼法定代理人  甲○○
共        同
訴 訟代理 人  陳鄭權律師
被 上  訴 人  福臻實業股份有限公司
法 定代理 人  乙○○
訴 訟代理 人  吳旭洲律師
              林譽恆律師
              李依蓉律師
上列當事人間請求清償債務事件，上訴人對於中華民國九十八年
四月八日台灣高等法院第二審判決（九十七年度重上字第二九四
號），提起上訴，本院判決如下：
    主  文
上訴駁回。
第三審訴訟費用由上訴人連帶負擔。
    理  由
本件被上訴人以伊設立於桃園縣龍潭鄉九龍村九座寮五八之四號
一樓之廠房及機器設備等，於民國九十三年十二月十七日，因上
訴人甲○○擔任法定代理人（代表人）之上訴人發祥印刷有限公
司（下稱發祥公司），設於同鄉黃唐村黃泥塘一九之二號廠房引
發火災，進而遭延燒受損。依民法第一百八十四條、第一百九十
一條之三、第二十八條之規定，請求上訴人連帶賠償損害新台幣
（下同）二千一百零四萬二千二百零二元，及自九十四年七月十
三日起加付法定遲延利息（第一審超過上述利息部分之判決，屬
訴外裁判，業經原審判決予以廢棄確定）。原審斟酌全辯論意旨
及調查證據之結果，以：甲○○為發祥公司之法定代理人（代表
人），發祥公司所經營之印刷業，因使用之油墨及溶劑，含甲苯
、異丙醇等物質，於接觸高溫、火焰、火花或著火物時，易產生
劇烈燃燒，而有致生損害於他人之危險。甲○○對該公司之工作
場所有經營管理權，自應注意避免工廠內使用之油墨及溶劑，因
接觸印刷機靜電產生火花，而發生爆炸，並作好相關防火、消防
等安全設備之管理及維護，竟怠於為之。致該油墨及溶劑產生之
揮發性氣體遇（靜電）火花而起火燃燒，再延燒至被上訴人公司
之廠房，致其廠房及機器設備等受損。經囑託財團法人中華工業
發展研究所（下稱中華工研所）鑑定結果，共受有二千一百零四
萬二千二百零二元之損害。該火災現場遭嚴重破壞，災前財物及
受損情形之調查，原屬不易。乃上訴人於第一審法院向其徵詢鑑
定單位時，既不予提供，經法院囑託為鑑定之中華工研所通知其
會勘確認，又未到場。中華工研所因而依消防單位火災原因調查
報告書所繪製廠房機具設備圖等件，就存在火災現場之受損機具
、設備，予以區分類別，再分別鑑定其災前殘值及災後合理修復
費用予以鑑定，核屬正當。是以經審酌被上訴人所提出受損機具
照片、損失清單及相關單據，再佐以中華工研所之鑑定結果，被
上訴人依民法第一百八十四條、第一百九十一條之三、第二十八
條之規定，請求上訴人連帶賠償上開損害，及自九十四年七月十
三日起加付法定遲延利息，即屬有理。上訴人抗辯該鑑定結果不
足為據，被上訴人有不當擴張損害之情云云，為無可取等詞，並
說明兩造其餘攻擊防禦方法毋庸逐一論述之理由。因就上述金額
本息部分，維持第一審所為被上訴人勝訴之判決，駁回上訴人之
上訴，經核於法並無違誤。上訴論旨，徒就原審採證、認事之職
權行使，指摘原判決該部分為不當，聲明廢棄，非有理由。
據上論結，本件上訴為無理由。依民事訴訟法第四百八十一條、
第四百四十九條第一項、第八十五條第二項，判決如主文。
中    華    民    國  九十八  年    七    月   十六   日
                      最高法院民事第三庭
                          審判長法官  蘇  茂  秋
                                法官  陳  碧  玉
                                法官  王  仁  貴
                                法官  張  宗  權
                                法官  陳  國  禎
      本件正本證明與原本無異
                                      書  記  官
中    華    民    國  九十八  年    七    月  二十八  日
                                                      K


司法院資訊處製作；財團法人民間司法改革基金會備份。
